【裁判字號】    90,訴,317
【裁判日期】    900402
【裁判案由】    業務過失致死等
【裁判全文】
臺灣桃園地方法院刑事判決                            九十年度訴字第三一七號
    公  訴  人  臺灣桃園地方法院檢察署檢察官
    被      告  乙○○○有限公司
    代  表  人  李美珠
    被      告  甲○○
右列被告因業務過失致死等案件，經檢察官提起公訴（九十年度偵字第一七七五號、
第三三七四號），本院判決如左：
        主  文
乙○○○有限公司違反雇主對防止有墜落之虞之作業場所引起之危害，應有符合標準
之必要安全衛生設備之規定，致發生死亡災害之職業災害，處罰金新臺幣肆萬元。又
違反事業單位工作場所發生死亡職業災害時，雇主應於二十四小時內報告檢查機構之
規定，處罰金新臺幣貳萬元，應執行罰金新臺幣伍萬元。
甲○○從事業務之人，因業務上之過失致人於死，處有期徒刑伍月，如易科罰金，以
參佰元折算壹日；又違反事業單位工作場所發生死亡災害時，雇主應於二十四小時內
報告檢查機構之規定，科罰金新台幣萬元，如易服勞役，以銀元佰元即新台幣玖
佰元折算壹日。緩刑年。
        事  實
一、甲○○係設於桃園縣中壢市○○路三十七號「乙○○○有限公司」（下稱聖德公
    司）之實際負責人，以僱用勞工從事室內裝潢為業，為從事業務之人，亦為勞工
    安全衛生法第二條所稱之雇主，於民國八十九年九月二十四日十二時十分許（起
    訴書誤載為十八日），派遣其僱用之勞工劉世橋至昶捷物流股份有限公司位於桃
    園縣蘆竹鄉○○路○段三六八之二號之「昶捷物流辦公室」內，從事木工裝潢工
    作，本應注意僱用工人在離地面二公尺以上施工架之高處作業，勞工有墜落之虞
    者，應供給足夠之工作台，並使勞工確實使用安全帶、安全帽及其他必要之防護
    具，或提供安全網等設施，以防止有墜落之虞之作業場所引起之危害，且依當時
    情形，並無不能注意之情事，竟疏未注意供給足夠之工作台，並使勞工使用安全
    帶、安全帽及其他必要之防護具，或提供安全網等措施，致所僱用勞工劉世橋在
    距樓地板四公尺以上之高度工作時，因不慎致失足墜落地面，因此受有顱內出血
    之傷害，經送醫急救後延至同年月二十五日凌晨三時三十五分許不治死亡。又甲
    ○○明知所僱用之勞工劉世橋發生死亡災害，竟未於事發後二十四小時內，向該
    管之行政院勞工委員會北區勞工檢查所提出報告，迄八十九年十月二十七日經台
    灣桃園地方法院檢察署函請行政院勞工委員會北區勞工檢查所檢查是否有疏失，
    行政院勞工委員會北區勞工檢查所始知上情。
二、案經桃園縣警察局大園分局報請台灣桃園地方法院檢察署檢察官相驗後，由台灣
    桃園地方法院檢察署檢察官自動檢舉偵查起訴。
        理  由
一、訊據被告甲○○及聖德公司代表人李美珠對於右揭事實均坦承不諱，並有長庚紀
    念醫院診斷證明書一紙、及現場照片十六張等附卷可稽，而被害人劉世橋確因本
    件職業災害墜樓致死，亦經台灣桃園地方法院檢察署檢察官督同檢驗員相驗屍體
    屬實，製有相驗屍體證明書、驗斷書、勘驗筆錄附卷可稽。按「雇主對防止有墜
    落之虞之作業場所引起之危害，應有符合標準之必要安全衛生設備」；「事業單
    位工作場所發生勞工死亡災害之職業災害時，雇主應於二十四小時內報告檢查機
    構」；「雇主雇用勞工於二公尺以上高度之工作台等場所從事作業，應於該處設
    置護欄或護蓋等防護設備．．」；「雇用勞工於施工架上從事作業時，應供給足
    夠之工作台．．」；又「雇主對於在高度二公尺以上之高處作業，勞工有墜落之
    虞者，應使勞工確實使用安全帶、安全帽及其他必要之防護具。前項規定經雇主
    採安全網等措施者，不在此限」，勞工安全衛生法第五條第一項第五款、第二十
    八條第二項第一款、營造安全衛生設備標準第十條、第三十三條及勞工安全衛生
    設施規則第二百八十一條分別定有明文。被告等既為雇主，自應遵守前開規定，
    以防止危險發生，而依當時情形，並無不能注意之情事，竟疏未注意供給足夠之
    工作台，並使勞工使用安全帶、安全帽，或設置安全網等安全設備，致劉世橋在
    距樓板四公尺以上高度之高處從事裝潢作業時不慎失足墜落，其應負過失之責甚
    明。而被告等於本件事故發生後二十四小時內，並未向該管之行政院勞工委員會
    北區勞工檢查所提出報告，迄八十九年十月二十七日經台灣桃園地方法院檢察署
    函請行政院勞工委員會北區勞工檢查所檢查是否有疏失時，行政院勞工委員會北
    區勞工檢查所始知上情，並經行政院勞工委員會北區勞動檢查所檢查結果，認定
    被害人自高處墜落造成顱內出血致死為本件職業災害之直接原因；而「對於在高
    度二公尺以上之高處作業，勞工有墜落之虞者，未使勞工確實使用安全帶、安全
    帽及其他必要之防護具」、「對於二公尺以上高度之工作台場所從事作業，未於
    該處設置護欄或護蓋等防護設備」、「對於施工架上從事作業時，未供給足夠之
    工作台」為間接原因，有行政院勞工委員會北區勞動檢查所職業災害檢查報告書
    一份在卷可稽，又被告等之過失與被害人死亡結果間有相當因果關係，本件事證
    明確，被告等犯行洵堪認定。
三、查被告甲○○係聖德公司之負責人，其僱用勞工即被害人劉世橋從事室內裝潢工
    作，已據其供明在卷，係從事業務之人，亦為勞工安全衛生法所稱之雇主，其違
    反勞工安全衛生法第五條第一項第第五款之規定，致發生同法第二十八條第二項
    第一款之死亡職業災害，且未於事發後二十四小時內，向該管之行政院勞工委員
    會北區勞工檢查所提出報告，核其所為，係犯同法第三十一條第一項之雇主未設
    置安全設施致生職業災害罪、第三十二條第一項第二款之雇主於職業災害後二十
    四小時內未向檢查機構報告罪及刑法第二百七十六條第二項之業務過失致人於死
    罪。被告聖德公司違反上開規定，依勞工安全衛生法第三十一條二項、同法第三
    十二條第二項之規定，應科以各該條第一項之罰金刑。被告甲○○一行為觸犯雇
    主未設置安全設施致生職業災害罪、業務上過失致死罪二罪名，為想像競合犯，
    應依刑法第五十五條規定，從一重之業務上過失致死罪論處。被告甲○○所犯之
    業務過失致人於死罪，與所犯之雇主於職業災害後二十四小時內未向檢查機構報
    告罪二罪間，及聖德公司所犯上開二罪間，犯意各別，行為互異，均應分論併罰
    。爰審酌被告等之過失程度、犯罪後與被害人家屬和解，賠償其等之損害，有和
    解書乙紙附卷足按，犯罪後態度良好等一切情狀，分別量處主文所示之刑，並就
    聖德公司所宣告之刑定其應執行刑，及就被告甲○○所宣告之罰金部分，諭知易
    服勞役之折算標準。按行為後法律有變更者，適用裁判時之法律，但裁判前之法
    律有利於行為人者，適用最有利於行為人之法律，刑法第二條第一項定有明文。
    刑法第四十一條於本件被告犯罪後修正，並於九十年一月十二日生效，茲比較新
    舊刑法第四十一條，以修正後之刑法第四十一條較有利於被告甲○○，故依前揭
    說明，應適用裁判時之法律即修正後之刑法第四十一條，本院自應就前揭被告甲
    ○○宣告有期徒刑部分諭知易科罰金之折算標準。末查，被告甲○○前未曾受有
    期徒刑以上刑之宣告，有台灣高等法院刑案被告全國前案紀錄表一紙在卷可按，
    其偶因過失罹犯本罪，致人死亡，犯後復知悔悟，經此次刑之宣告，應益知戒慎
    而無再犯之虞，本院認其所受宣告刑以暫不執行為適當，爰併宣告緩刑三年，以
    啟自新。
據上論斷，應依刑事訴訟法第二百九十九條第一項前段，勞工安全衛生法第三十一條
第一項、第二項、第三十二條第一項第二款、第二項，刑法第二條第一項前段、第十
一條前段、第二百七十六條第二項、第五十五條、第四十二條第二項、第五十一條第
七款、第七十四條第一款、修正後之第四十條第一項，現行法規所定貨幣單位折算新
台幣條例第二條，罰金罰鍰提高標準條例第一條前段、第二條，判決如主文。
本案經檢察官呂寧莉到庭執行職務。
中      華      民      國    九十      年      四      月      二      日
                                  臺灣桃園地方法院刑事第二庭
                                      法  官    曾  正  耀
附論罪科刑依據之法條：
右正本證明與原本無異。
如不服本判決，應於判決送達後十日內向本院提出上訴狀( 應附繕本 )，上訴於
臺灣高等法院。
                                      書記官   文  巧  雲
中        華        民        國   九十   年   四   月    二    日
勞工安全衛生法第三十一條
違反第五條第一項或第八條第一項之規定，致發生第二十八條第二項第一款之職業災
害者，處三年以下有期徒刑、拘役或科或併科新台幣十五萬元以下罰金。
法人犯前項之罪者，除處罰其負責人外，對該法人亦科以前項之罰金。
勞工安全衛生法第三十二條
有左列情形之一者，處一年以下有期徒刑、拘役或科或併科新臺幣九萬元以下罰金：
一  違反第五條第一項或第八條第一項之規定、致發生第二十八條第二項第二款之職
    業災害。
二  違反第十條、第二十條第一項、第二十一條第一項、第二十二條第一項或第二十?
    八條第二項、第四項之規定。
三  違反主管機關或檢查機構依第二十七條所發停工之通知。
法人犯前項之罪者，除處罰其負責人外，對該法人亦科以前項之罰金。
刑法第二百七十六條第二項
從事業務之人，因業務上之過失犯前項之罪者，處五年以下有期徒刑或拘役
得併科三仟元（現已提高十倍為三萬元）以下罰金。
中      華      民      國      八十 八   年    五   月   二六    日


司法院資訊處製作；財團法人民間司法改革基金會備份。
